臺灣高等法院刑事判決
109年度上訴字第760號
上  訴  人  
即  被  告  江錦輝




選任辯護人  趙浩程律師（法扶律師）
上  訴  人  
即  被  告  劉宥圻



指定辯護人  本院公設辯護人戴遐齡
上列上訴人即被告等因違反毒品危害防制條例等案件，不服臺灣
新竹地方法院108年度訴字第88號，中華民國108年12月12日第一
審判決（起訴案號：臺灣新竹地方檢察署107年度偵字第12178號
、108年度偵字第1310號），提起上訴，本院判決如下：
    主  文
原判決關於乙○○附表二編號1、3所示販賣第二級毒品罪暨定執行
刑部分均撤銷。
乙○○犯附表二編號1、3所示之罪，各處刑及沒收如附表二編號1
、3主文欄所示。應執行有期徒刑參年貳月。
其他上訴駁回。               
    事  實
一、甲○○明知甲基安非他命為毒品危害防制條例第2條第2項第2
    款所列管之第二級毒品及藥事法所公告之禁藥，依法不得販
    賣、持有與轉讓，分別為下列行為：
　㈠基於販賣第二級毒品甲基安非他命（下稱甲基安非他命）以
    牟利之犯意，以其所使用門號0000000000號行動電話作為聯
    絡工具，與如附表一編號1至3所示之對象聯絡甲基安非他命
    交易事宜後，分別於如附表一編號1至3所示之時間、地點，
    販賣如附表一編號1至3所示數量之甲基安非他命予如附表一
    編號1至3所示之對象，並均取得如附表一編號1至3所示之毒
    品交易所得（交易毒品時間、地點、金額及數量，均詳如附
    表一編號1至3所示）。
　㈡基於轉讓禁藥甲基安非他命（下稱甲基安非他命）之犯意，
    以其所使用上開行動電話與廖顯毅聯繫後，於如附表一編號
    4所示時間、地點，無償轉讓如附表一編號4所示數量之甲基
    安非他命與廖顯毅1次。
二、乙○○明知甲基安非他命為毒品危害防制條例第2條第2項第2
    款所列管之第二級毒品及藥事法所公告之禁藥，依法不得販
    賣、持有與轉讓，分別為下列行為：
　㈠基於販賣第二級毒品以牟利之犯意，以其所使用門號0000000
    000號行動電話作為聯絡工具，與如附表二編號1所示之對象
    聯絡甲基安非他命交易事宜後，於如附表二編號1所示之時
    間、地點，販賣如附表二編號1所示數量之甲基安非他命予
    如附表二編號1所示之對象，並約定以如附表一編號1所示之
    對價抵償之（交易毒品時間、地點、金額及數量，均詳如附
    表二編號1所示）。
　㈡基於轉讓禁藥之犯意，以其所使用門號0000000000、0000000
    000號行動電話與李阿來聯繫後，於如附表二編號2所示時間
    、地點，無償轉讓如附表二編號2所示數量之甲基安非他命
    與李阿來1次。
　㈢與杜茂煒（所涉共同販賣第二級毒品犯行，業經原判決判處
    罪刑確定）共同基於販賣第二級毒品之犯意聯絡，以其所使
    用上開行動電話作為聯絡工具，與如附表二編號3所示之對
    象聯絡甲基安非他命交易事宜後，於附表二編號3所示之時
    間，駕車搭載杜茂煒前往如附表二編號3所示地點，與附表
    二編號3所示對象會面，當場交付附表二編號3所示數量之甲
    基安非他命予如附表二編號3所示之對象，並取得如附表二
    編號3所示之毒品交易所得（交易毒品時間、地點、金額、
    數量及實際分得之犯罪所得，均詳如附表二編號3所示）。
三、案經新竹縣政府警察局新埔分局報告臺灣新竹地方檢察署檢
    察官偵查後起訴。
    理  由
一、證據能力部分：
  ㈠按被告以外之人於審判外之言詞或書面陳述，雖不符刑事訴
    訟法第159條之1至第159條之4之規定，而經當事人於審判程
    序同意作為證據，法院審酌該言詞陳述或書面陳述作成時之
    情況，認為適當者，亦得為證據；當事人、代理人或辯護人
    於法院調查證據時，知有第159條第1項不得為證據之情形，
    而未於言詞辯論終結前聲明異議者，視為有前項之同意；刑
    事訴訟法第159條之5定有明文。查本判決下列認定事實所引
    用之被告以外之人於審判外所為之供述證據資料，公訴人、
    上訴人即被告甲○○、乙○○及辯護人等對本院提示之卷證，均
    表示對於證據能力沒有意見而不予爭執，且迄至言詞辯論終
    結前亦未再聲明異議，本院審酌上開證據資料製作時之情況
    ，尚無違法不當或證明力明顯過低之瑕疵，亦認以之作為證
    據，應屬適當。
  ㈡本判決下列認定事實所引用之非供述證據，並無證據證明係
    公務員違背法定程序取得之證據，且與本件待證事實具有自
    然之關聯性，均得作為證據。
二、認定犯罪事實所憑之證據及理由：
  ㈠訊據被告甲○○於原審及本院審理時，對於上開事實欄一（即
    附表一編號1至4）所示販賣第二級毒品及轉讓禁藥等犯行均
    坦承不諱（見原審卷一第396至434頁，本院卷第146頁），
    核與證人簡麗芬於警詢、偵查及原審審理時之證述（見偵10
    7年度偵字第12178號卷【下稱偵12178卷】第119至122、157
    至161頁，原審卷一第364至370頁）、證人羅德雄於警詢、
    偵查及原審審理時之證述（見偵12178卷第165至166、176至
    182頁，原審卷一第361至363頁）、證人廖顯毅於警詢、偵
    查及原審審理時之證述（見偵12178卷第254至256、272至27
    6頁，原審卷一第353至360頁）、證人曾瀚仁於警詢及偵查
    之證述（見偵12178卷第283至287、313至317頁）、證人郭
    智維於警詢、偵查及原審審理時之證述（見偵12178卷第185
    至186、195至197頁，原審卷一第346至352頁）均大致相符
    ，並有被告甲○○與證人簡麗芬、羅德雄、乙○○、曾瀚仁、廖
    顯毅、郭智維等人之通訊監察譯文（見偵12178卷第81、120
    至122、135、136、139、186、255、256頁）、原審法院107
    年度聲搜字第414號搜索票（見偵12178卷第24頁）、新竹縣
    政府警察局新埔分局107年11月26日搜索、扣押筆錄、扣押
    物品目錄表各1份（見偵12178卷第25至27頁）、證人簡麗芬
    107年11月26日出具之新竹縣政府警察局新埔分局偵查隊指
    認犯罪嫌疑人紀錄表1份（見偵12178卷第124至125頁）、新
    竹縣政府警察局新埔分局通訊監察電話譯文分析1份（見偵1
    2178卷第134至144頁）、證人簡麗芬持用手機內LINE通訊軟
    體與被告甲○○（暱稱：○○○0）通話紀錄翻拍照片（見偵1217
    8卷第162至168頁）、證人羅德雄107年11月27日出具之新竹
    縣政府警察局新埔分局偵查隊指認犯罪嫌疑人紀錄表1份（
    見偵12178卷第167、168頁）、證人廖顯毅持用手機內通訊
    軟體與被告甲○○（暱稱：呂布）對話紀錄翻拍照片2張（偵1
    2178卷第257頁）、證人廖顯毅107年11月27日出具之新竹縣
    政府警察局新埔分局偵查隊指認犯罪嫌疑人紀錄表1份（見
    偵12178卷第258至259頁）在卷可稽，復有門號0000000000
    號行動電話1支（含SIM卡1張）扣案可證。堪認被告甲○○上
    開任意性之自白與事實相符。再衡諸常情，販賣甲基安非他
    命係違法行為，非可公然為之，亦無公定價格，販賣者販入
    後可任意分裝增減其份量再行出售，而每次交易之價格、數
    量，亦隨時依交易對象、當時行情而變動，一般民眾均知政
    府一向對毒品之查禁森嚴，且重罰不予寬貸，衡情倘非有利
    可圖，絕無平白甘冒被嚴查重罰高度風險之理，被告甲○○對
    該等情事當知之甚稔，且被告甲○○於原審審理時，均坦承如
    事實欄一㈠（即附表一編號1至3）所示犯行時，其獲利為賺
    取供己施用之毒品等語（見原審卷一第427 頁），故被告甲
    ○○如事實欄一㈠（即附表一編號1至3）所示犯行時，主觀上
    當具販賣甲基安非他命以營利之犯意。本案事證明確，被告
    甲○○之犯行堪予認定。
  ㈡訊據被告乙○○迭於偵查中、原審及本院審理時，對於事實欄
    二（即附表二編號1至3）所示販賣第二級毒品及轉讓禁藥等
    犯行均坦承不諱（見偵12178卷第105至109、345至348頁，
    原審聲羈285卷第9至13頁，原審卷一第396至434頁，本院卷
    第147頁），核與證人李阿來於警詢及偵查之證述（見偵121
    78卷第201至206、223至226頁）、證人郭鈺皇於警詢及偵查
    之證述（見偵12178卷第230至231、244至247、352、354至3
    55頁）、證人杜茂煒於警詢及偵查之證述（見偵12178卷第3
    23至327、339至340頁）大致相符，並有被告乙○○與證人李
    阿來、郭鈺皇等人間之通訊監察譯文（見偵12178卷第70、2
    04頁）、證人李阿來持用手機內與被告乙○○持用門號000000
    0000、0000000000號通話紀錄翻拍照片1張（見偵12178卷第
    207頁）、原審法院107年度聲搜字第414號搜索票（見偵121
    78卷第84頁）、同意搜索證明書、新竹縣政府警察局新埔分
    局107年11月26日搜索、扣押筆錄、扣押物品目錄表各1（見
    偵12178卷第85至88頁）、被告劉宥份圻遭查扣三星平板通
    話紀錄翻拍照片7張（見107偵12178卷第95至96頁）、被告
    乙○○遭查扣koobee手機通話紀錄翻拍照片6張（見偵12178卷
    第97、98頁）、證人李阿來107年11月27日出具之新竹縣政
    府警察局新埔分局偵查隊指認犯罪嫌疑人紀錄表1份（見偵1
    2178卷第210、211頁）、證人郭鈺皇107年11月27日出具之
    新竹縣政府警察局新埔分局偵查隊指認犯罪嫌疑人紀錄表及
    指認被告乙○○之相片影像資料查詢結果各1份（見偵12178卷
    第232、233、234頁）、同案被告杜茂煒108年1月15日出具
    之新竹縣政府警察局新埔分局偵查隊指認犯罪嫌疑人紀錄表
    1份（見偵12178卷第328至331頁）、新竹縣政府警察局新埔
    分局通訊監察電話譯文分析1份（見偵12178卷第336、337頁
    ）附卷可參，復有門號0000000000號、0000000000號行動電
    話各1支（含SIM卡各1張）扣案可證。堪認被告乙○○上開任
    意性之自白與事實相符。再衡諸常情，販賣甲基安非他命係
    違法行為，非可公然為之，亦無公定價格，販賣者販入後可
    任意分裝增減其份量再行出售，而每次交易之價格、數量，
    亦隨時依交易對象、當時行情而變動，一般民眾均知政府一
    向對毒品之查禁森嚴，且重罰不予寬貸，衡情倘非有利可圖
    ，絕無平白甘冒被嚴查重罰高度風險之理，被告乙○○對該等
    情事當知之甚稔，且被告甲○○於原審審理時，均坦承如事實
    欄二㈠、㈢（即附表二編號1、3）所示犯行時，其獲利為賺取
    供己施用之毒品等語（見原審卷一第427頁），故被告乙○○
    如事實欄二㈠、㈢（即附表二編號1、3）所示犯行時，主觀上
    當具販賣甲基安非他命以營利之犯意，且於如事實欄二㈢（
    即附表二編號3）所示犯行時，與杜茂煒間確有犯意聯絡、
    行為分擔甚明。本案事證明確，被告乙○○之犯行堪予認定。
三、論罪：
  ㈠按甲基安非他命係毒品危害防制條例第2條第2項第2款所定之
    第二級毒品，依法不得持有或販賣。核被告甲○○如事實欄一
    ㈠（即附表一編號1至3）所為，均係犯毒品危害防制條例第4
    條第2項之販賣第二級毒品罪；被告乙○○如事實欄二㈠、㈢（
    即附表二編號1、3）所為，均係犯毒品危害防制條例第4條
    第2項之販賣第二級毒品罪。渠等所犯上開各次販賣第二級
    毒品罪前持有甲基安非他命之行為，應分別為各次販賣之高
    度行為所吸收，均不另論罪。
  ㈡按甲基安非他命雖係毒品危害防制條例第2條第2項第2款所規
    定之第二級毒品，但亦經行政院衛生署公告禁止使用，屬藥
    事法規定之禁藥。行為人明知為禁藥即甲基安非他命而轉讓
    予他人者，除成立毒品危害防制條例第8條第2項之「轉讓第
    二級毒品罪」外，亦構成藥事法第83條第1項之「轉讓禁藥
    罪」。因毒品危害防制條例第8條第2項轉讓第二級毒品罪之
    法定本刑為「6月以上5年以下有期徒刑，得併科新臺幣70萬
    元以下罰金」，而104年12月2日修正後之藥事法第83條第1
    項轉讓禁藥罪之法定本刑為「7年以下有期徒刑，得併科新
    臺幣5千萬元以下罰金」，除有依毒品危害防制條例第8條第
    6項及第9條之規定加重其刑至二分之一之情形外，因藥事法
    第83條第1項之罪之法定本刑，顯較毒品危害防制條例第8條
    第2項之罪之法定本刑為重。又毒品之範圍尚包括影響精神
    物質與其製品，而藥事之管理，亦非僅止於藥品之管理，毒
    品未必均係經公告列管之禁藥，禁藥亦非必均為毒品，毒品
    危害防制條例與藥事法二者，並無必然之特別法與普通法關
    係，是除有轉讓之第二級毒品達毒品危害防制條例第8條第6
    項之一定數量，或成年人對未成年人為轉讓行為，分別依同
    條例第8條第6項、第9條加重後之法定刑較藥事法第83條第1
    項之法定刑為重之情形外，因藥事法第83條第1項為後法，
    且為重法，二者有法條競合關係，自應優先適用藥事法第83
    條第1項之規定處斷。又轉讓毒品達一定數量者，加重其刑
    至二分之一，其標準由行政院定之，毒品危害防制條例第8
    條第6項定有明文，依行政院發布之「轉讓毒品加重其刑之
    數量標準」第2條第1項第2款規定，轉讓第二級毒品達淨重1
    0公克以上，即應加重其刑至二分之一。然本案並無積極證
    據足證明被告甲○○如事實欄一㈡（即附表一編號4）、被告乙
    ○○如事實欄二㈡（即附表二編號2）所示轉讓之甲基安非他命
    數量已達淨重10公克以上，難認有法定加重事由，揆諸前揭
    說明，應就被告甲○○如事實欄一㈡（即附表一編號4）、被告
    乙○○如事實欄二㈡（即附表二編號2）所示轉讓甲基安非他命
    之犯行，適用較重之藥事法第83條第1項之轉讓禁藥罪論處
    。
  ㈢核被告甲○○如事實欄一㈡（即附表一編號4）、被告乙○○如事
    實欄二㈡（即附表二編號2）所為，均係犯藥事法第83條第1
    項之轉讓禁藥罪。再持有甲基安非他命之行為與轉讓行為同
    為實質上一罪之階段行為，其高度之轉讓行為既已依藥事法
    加以處罰，依法律適用完整性之法理，其低度之持有甲基安
    非他命行為，自不能再行割裂適用毒品危害防制條例加以處
    罰（最高法院82年度台上字第4076、6613號判決意旨參照）
    ，而藥事法對於持有禁藥之行為未設有處罰規定，故就被告
    2人轉讓犯行前持有甲基安非他命之低度行為，不另予說明
    為轉讓之高度行為所吸收。
  ㈣公訴意旨認被告甲○○如事實欄一㈡（即附表一編號4）、被告
    乙○○如事實欄二㈡（即附表二編號2）部分所為，係犯毒品危
    害防制條例第8條第2項轉讓第二級毒品罪，容有未洽，惟其
    基本事實同一，復經本院審理時告知被告2人上開罪名（見
    本院卷第136頁），已足保障被告訴訟上之防禦權，爰依法
    變更起訴法條。
  ㈤被告乙○○就附表二編號3所示犯行，與杜茂煒有犯意聯絡及行
    為分擔，為共同正犯。
  ㈥被告甲○○所犯事實欄一㈠（即附表一編號1至3）所示販賣第二
    級毒品罪（3罪）及事實欄一㈡（即附表一編號4）所示轉讓
    禁藥罪（1罪），被告乙○○所犯事實欄二㈠、㈢（即附表二編
    號1、3）所示販賣第二級毒品罪（2罪）及事實欄二㈡（即附
    表二編號2）所示轉讓禁藥罪（1罪），均犯意各別，行為互
    殊，應予分論併罰。
  ㈦關於被告甲○○部分是否依累犯規定加重其刑之說明：
    查被告甲○○⒈於102年間，因施用第一級毒品案件，經臺灣新
    北地方法院（下稱新北地院）以103年度審訴字第446號判決
    判處有期徒刑8月確定；⒉於103年間，因施用第一級毒品案
    件，經新北地院以103年度訴字第1134號判決判處有期徒刑9
    月確定，上開2案件經新北地院以104年度聲字第3969號裁定
    應執行有期徒刑1年4月確定。⒊於104年間，因施用第一、二
    級毒品案件，經新北地院以104年度審訴字第804號判決分別
    判處有期徒刑8月、5月確定，嗣經新北地院以104年度聲字
    第5730號裁定應執行有期徒刑11月確定，並接續上開⒈、⒉案
    件執行，於105年4月6日縮短刑期假釋出監，假釋期間於106
    年2月2日屆滿，假釋期間屆滿未經撤銷假釋，視為執行完畢
    ，有本院被告前案紀錄表1份可稽，足認被告甲○○於5年以內
    故意再犯本案有期徒刑以上之罪，均為累犯，本應依法加重
    其刑。惟查，依大法官解釋第775號之內容，就其不分情節
    ，基於累犯者有其特別惡性及對刑罰反應力薄弱等立法理由
    ，一律加重最低本刑，致生行為人所受之刑罰超過其所應負
    擔罪責之個案，不符憲法罪刑相當原則，牴觸憲法第23條比
    例原則。於此範圍內，有關機關應自本解釋公布之日起2年
    內，依本解釋意旨修正之。於修正前，為避免發生上述罪刑
    不相當之情形，法院就該個案應依本解釋意旨，裁量是否加
    重最低本刑。查被告甲○○犯前述施用毒品罪，固與本案販賣
    第二級毒品等罪均屬故意犯罪，然衡酌被告前案所犯之罪之
    保護法益、罪質類型、罪名，與本案未盡相同，犯罪時間復
    有相當間隔，尚難以此逕認被告甲○○有犯本案有何特別重大
    惡性或對刑罰感應力較薄弱之情形。從而，綜觀全案情節，
    對比本案罪名之法定刑，其罪刑應屬相當，並無必加重其最
    低法定本刑之必要，依上述大法官解釋意旨，自無再依刑法
    第47條第1項規定加重其刑之必要。
  ㈧本案有無毒品危害防制條例第17條第2項規定適用之說明：
  ⒈按毒品危害防制條例第17條第2項規定「犯第4條至第8條之罪
    於偵查及審判中均自白者，減輕其刑」，係為鼓勵是類犯罪
    行為人自白、悔過，並期訴訟經濟、節約司法資源而設。須
    於偵查及審判中皆行自白，始有適用，此所謂之「自白」，
    乃對自己之犯罪事實全部或主要部分為肯定供述之意。又所
    謂自白，祇須於偵查及審判中均曾經自白即可，不以始終承
    認犯罪為必要；自白乃指對於該當於犯罪構成要件之具體社
    會事實，向職司偵查或審判之公務員為肯定供述之謂。至於
    所供述之具體社會事實，在法律上如何評價有所陳述或答辯
    ，乃辯護權之行使，不影響自白之成立。再不論自白係出於
    自動或被動、簡單或詳細、一次或多次，及自白後有無翻異
    ，苟於偵查及審判中均曾經自白，即應依法減輕其刑（最高
    法院104年度台上字第2094、1724、1063號等判決意旨可供
    參考）。
  ⒉查被告甲○○於警詢、偵查中均否認事實欄一㈠（即附表一編號
    1至3）所示販賣第二級毒品犯行，是其於偵查中並未自白犯
    罪，核與毒品危害防制條例第17條第2項規定不符，自無從
    適用該規定予以減刑。
  ⒊被告乙○○於偵查及審判中均自白事實欄二㈠、㈢（即附表二編
    號1、3）所示販賣第二級毒品犯行，自得依毒品危害防制條
    例第17條第2項規定，就其所犯上開部分犯行減輕其刑。
  ㈨本案有無刑法第59條規定適用之說明：
    按犯罪之情狀顯可憫恕，認科以最低度刑仍嫌過重者，得酌
    量減輕其刑，刑法第59條定有明文。所謂「犯罪之情狀」，
    與同法第57條規定科刑時應審酌之一切情狀，並非有截然不
    同之領域，於裁判上酌減其刑時，應就犯罪之一切情狀，予
    以全盤考量，審酌其犯罪有無可憫恕之事由，即有無特殊之
    原因及環境，在客觀上足以引起一般同情，以及宣告法定最
    低度刑，是否猶嫌過重等情，以為判斷（最高法院102年度
    台上字第328號、105年度台上第3437號判決意旨參照）。毒
    品危害防制條例第4條第2項之販賣第二級毒品罪，其法定本
    刑「無期徒刑或7年以上有期徒刑，得併科新臺幣1千萬元以
    下罰金」。然同為販賣第二級毒品之人，其原因動機不一，
    犯罪情節未必盡同，或有大盤毒梟者，亦有中、小盤之分，
    甚或僅止於吸毒者友儕間為求互通有無等情形者亦有之，其
    販賣行為所造成危害社會之程度自屬有異。被告甲○○、乙○○
    販賣甲基安非他命，販賣毒品次數分別為3次、2次，販賣毒
    品之數量非鉅，均屬毒品交易之下游，且被告乙○○復為被告
    甲○○之下游，販賣次數亦較被告甲○○為少，其等惡性及對於
    社會秩序與國民健康之危害程度，顯然遠不如大量走私進口
    或長期、大量販賣毒品營生之「大盤」、「中盤」毒梟。被
    告甲○○所得量處之最低刑度則為有期徒刑7年，被告乙○○依
    毒品危害防制條例第17條第2項規定減輕其刑而量處最低度
    刑（有期徒刑3年6月），予以比例權衡後，認有情輕法重，
    於客觀上足以引起一般人之同情，按上說明，為期符合罪刑
    相當及刑罰公平比例原則，爰就被告甲○○如事實欄一㈠（即
    附表一編號1至3）、被告乙○○如事實欄二㈠、㈢（即附表二編
    號1、3）所示販賣第二級毒品罪（計3罪、2罪），均依刑法
    第59條之規定減輕其刑，並就被告乙○○如事實欄二㈠、㈢（即
    附表二編號1、3）部分遞減輕其刑。
四、上訴之判斷：
　㈠上訴駁回部分（即被告甲○○部分及被告乙○○事實欄二㈡【即附
    表二編號2】部分）：
  ⒈原審認被告甲○○如事實欄一（即附表一編號1至4）及被告乙○
    ○如事實欄二㈡（即附表二編號2）所示犯行部分事證明確，
    審酌⑴被告甲○○販賣及轉讓毒品給他人乃毒害之源頭，其源
    不斷，流毒他人，非僅生命、身體受其侵害，造成人民生命
    健康受損之成癮性及危險性，而染上毒癮者為索得吸毒之資
    ，甚至甘冒財產犯罪之風險，造成社會治安嚴重敗壞，影響
    所及，非僅他人之生命、身體將可能遭受侵害，社會、國家
    法益亦不能倖免，當非個人生命、身體法益所可比擬，而被
    告甲○○本案所為足戕害購毒者及受讓毒品者之身心健康，其
    犯罪所生危害非輕。又被告甲○○就販賣第二級毒品部分，於
    警詢時、偵查中、原審羈押審查、人犯送審及準備程序時均
    矢口否認犯行，縱嗣於原審審理時才改坦承犯行，雖不能謂
    其無悔改之心，然此與如自始坦認犯行者，量刑上仍須區別
    ，否則無異鼓勵被告先來否認犯行，不論之後耗費多少訴訟
    資源，只要等調查證據結果不利再坦承犯行，必得到因為認
    罪所以犯後態度良好而得輕判之法律評價的僥倖心理，自不
    符合公平正義及比例原則，兼衡被告甲○○自陳國中畢業之智
    識程度，未婚，但育有2名未成年子女，由他人扶養照顧，
    之前擔任送貨司機，平均月入3萬5,000元等一切情狀，分別
    量處有期徒刑4年8月、4年10月、4年6月、4月，並就附表一
    編號1至3所示販賣第二級毒品罪刑部分定應執行有期徒刑5
    年6月，⑵被告乙○○轉讓毒品給他人乃毒害之源頭，其源不斷
    ，流毒他人，非僅生命、身體受其侵害，造成人民生命健康
    受損之成癮性及危險性，而染上毒癮者為索得吸毒之資，甚
    至甘冒財產犯罪之風險，造成社會治安嚴重敗壞，影響所及
    ，非僅他人之生命、身體將可能遭受侵害，社會、國家法益
    亦不能倖免，當非個人生命、身體法益所可比擬，而被告乙
    ○○本案所為足戕害受讓毒品者之身心健康，其犯罪所生危害
    非輕。惟念及被告乙○○於偵查中及原審審理時已自白犯罪，
    尚有悔意，其於犯本案之前20年內均無任何犯罪經法院論罪
    科刑紀錄，有本院被告前案紀錄表1份為憑，素行尚可。兼
    衡被告乙○○於原審審理時自陳國小肄業之智識程度，未婚，
    但育有1名已婚之子女，之前擔任鋤草、遊覽車導遊等工作
    ，收入微薄，目前身體健康有狀況，獨自一人生活等一切情
    狀，量處有期徒刑3月。復說明：⑴扣案之門號0000000000號
    行動電話1支（含SIM卡1張），為被告甲○○所有，且係犯附
    表一各編號所示之罪所用之物，業據其於原審審理時供述明
    確（見原審卷一第419頁），並有前開通訊監察譯文為憑，
    爰就附表一編號1至3部分依毒品危害防制條例第19條第1項
    規定；附表一編號4部分依刑法第38條第2項前段規定，均宣
    告沒收；⑵附表一編號1至3所示販賣第二級毒品所得交易價
    金，雖未扣案，既終為被告甲○○實際取得之犯罪所得，爰依
    刑法第38條之1第1項前段、第3項規定宣告沒收，並於全部
    或一部不能沒收或不宜執行沒收時，追徵其價額；⑶扣案之
    門號0000000000、0000000000號行動電話各1支（含SIM卡各
    1張），為被告乙○○所有，且均係犯附表二編號2所示之罪所
    用之物，業據其於原審審理時供述明確（見原審卷一第419
    頁），並有上開通訊監察譯文為憑，而依刑法第38條第2項
    前段規定，均宣告沒收等語。其認事用法，核無違誤，量刑
    亦屬妥適。
　⒉被告甲○○上訴意旨略以：其販賣毒品所得甚微，是因為友情
    所迫，施以恩惠之方式，而將毒品轉賣給證人簡麗芬、羅德
    雄，原審未審酌被告甲○○之犯罪動機、目的，其反社會傾向
    較弱、惡質程度亦低，宜從輕量刑云云；被告乙○○此部分上
    訴理由略以：原審判決過重，請從輕量刑云云。
　⒊惟刑事審判旨在實現刑罰權之分配的正義，故法院對有罪被
    告之科刑，應符合罪刑相當之原則，使輕重得宜，罰當其罪
    ，以契合社會之法律感情，此所以刑法第57條明定科刑時應
    審酌一切情狀，尤應注意該條所列10款事項以為科刑輕重之
    標準，俾使法院就個案之量刑，能斟酌至當。而量刑輕重係
    屬事實審法院得依職權自由裁量之事項，苟已斟酌刑法第57
    條各款所列情狀而未逾越法定刑度，不得遽指為違法（最高
    法院72年台上字第6696號判例參照）。查原判決關於科刑之
    部分，已依刑法第57條各款所列情狀加以審酌，俱如前述，
    而於法定刑度之內，予以量定，客觀上並無明顯濫用自由裁
    量權限或失之過重之情形，核無違法或不當。被告甲○○、乙
    ○○就此部分提起上訴，僅係就原審之量刑反覆爭執，並未再
    有其他舉證為憑，為無理由，應予駁回。
　㈡撤銷改判部分（即被告乙○○部分如事實欄二㈠、㈢【即附表二
    編號1、3】部分）：
    原審認被告乙○○如事實欄二㈠、㈢（即附表二編號1、3）所示
    販賣第二級毒品部分罪證明確，而予依法論科，固非無見。
    惟查，被告乙○○所為販賣第二級毒品罪，各罪犯罪情狀、主
    觀惡性尚與大量、長期販賣毒品謀取不法暴利之毒梟首惡行
    為仍應有所區隔，認縱課以最輕法定本刑，仍屬情輕法重，
    為期符合罪刑相當及刑罰公平比例原則，而有刑法第59條之
    適用，已如前述，原審所為法律適用及量刑未能考量至此，
    難認允當。從而，被告乙○○上訴請求就此部分依刑法第59條
    減輕其刑，從輕量刑等語，則屬有理由，應由本院將原判決
    關於被告乙○○部分如事實欄二㈠、㈢（即附表二編號1、3）所
    示販賣第二級毒品罪暨定執行刑部分均予以撤銷改判。
五、科刑審酌事項：
　㈠爰審酌被告乙○○明知甲基安非他命輕則戕害施用者身心健康
    ，重則引發各種犯罪，危害社會治安，是販賣毒品為法所不
    許，竟無視國家杜絕毒品之嚴令峻刑，仍單獨或共同販賣甲
    基安非他命予李阿來、郭鈺皇，其所為增加毒品在社會流通
    之危險性，助長毒品成癮風險，對國民健康及社會秩序危害
    甚大，顯然欠缺法治觀念，惟考量被告乙○○所為本案販賣甲
    基安非他命數量、價格之惡性情節較諸大盤毒梟稍輕，暨其
    於偵審中均自白犯罪之犯後態度，兼衡被告乙○○於原審及本
    院審理時，自陳國小肄業之教育智識程度，目前打雜零工維
    持生計，月入數千元，喪偶，有1名成年子女之家庭生活及
    經濟狀況（見原審卷一第427頁，本院卷第147頁）及其品行
    、犯罪動機、目的、手段及販賣毒品之次數、對象、所得利
    益，佐以附表二編號3部分之共犯分工及參與程度等一切情
    狀，分別量處如附表二編號1、3主文欄所示之刑。
  ㈡又數罪併罰之定應執行之刑，係出於刑罰經濟與責罰相當之
    考量，並非予以犯罪行為人或受刑人不當之利益，為一種特
    別的量刑過程，相較於刑法第57條所定科刑時應審酌之事項
    係對一般犯罪行為之裁量，定應執行刑之宣告，乃對犯罪行
    為人本身及所犯各罪之總檢視，除應考量行為人所犯數罪反
    應出之人格特性，並應權衡審酌行為人之責任與整體刑法目
    的及相關刑事政策，在量刑權之法律拘束性原則下，依刑法
    第51條第5款之規定，採限制加重原則，以宣告各刑中之最
    長期為下限，各刑合併之刑期為上限，但最長不得逾30年，
    資為量刑自由裁量權之外部界限，並應受法秩序理念規範之
    比例原則、平等原則、責罰相當原則、重複評價禁止原則等
    自由裁量權之內部抽象價值要求界限之支配，使輕重得宜，
    罰當其責，俾符合法律授與裁量權之目的，以區別數罪併罰
    與單純數罪之不同，兼顧刑罰衡平原則。本院考量被告所犯
    各罪之罪質、侵害法益均屬相同，對侵害法益之效應有限，
    且其行為態樣、手段、動機均相似，犯罪之時間、空間亦甚
    為密接，各罪間之關係獨立性偏低，其透過各罪所顯示之人
    格面亦無不同，於併合處罰時之責任非難重複程度高，且犯
    後已自白犯行，坦然面對法律制裁，尚無明顯之反社會人格
    ，並考量日後復歸社會之可能性，爰就被告乙○○所犯上揭2
    罪合併定其應執行之刑如主文第2項所示。
六、沒收：
　㈠扣案之門號0000000000、0000000000號行動電話各1支（含SI
    M卡各1張），為被告乙○○所有，且分別為其犯附表二編號1
    、3所示犯行所用之物，業據其供述在卷（見原審卷一第419
    頁），復有上開通訊監察譯文為憑，爰均依毒品危害防制條
    例第19條第1項規定，宣告沒收之。
　㈡按犯罪所得，屬於犯罪行為人者，沒收之，於全部或一部不
    能沒收或不宜執行沒收時，追徵其價額；犯罪所得，包括違
    法行為所得、其變得之物或財產上利益及其孳息，修正後刑
    法第38條之1第1項前段、第3項、第4項分別定有明文。又犯
    罪所得之沒收、追繳或追徵，在剝奪犯罪行為人之實際犯罪
    所得，其重點置於所受利得之剝奪，故無利得者自不生剝奪
    財產權之問題，是二人以上共同犯罪，關於犯罪所得之沒收
    、追繳或追徵，應各按其實際利得數額負責，並非須負連帶
    責任（最高法院104年度第13次刑事庭會議決議、104年度台
    上字第2596號判決意旨參照）。查被告乙○○如附表二編號1
    所示販賣第二級毒品所得為除草工資600元；附表二編號3所
    示販賣第二級毒品價金雖為3,000元，然被告乙○○實際自共
    犯杜茂煒分得之價金僅500元，業據被告乙○○供承在卷（見
    原審卷一第424、425頁），且均未扣案，故應就被告乙○○如
    附表二編號1犯罪所得600元及附表二編號3實際分受之犯罪
    所得500元，均依刑法第38條之1第1項前段、第3項規定，宣
    告沒收，並於全部或一部不能沒收或不宜執行沒收時，追徵
    其價額。
據上論斷，應依刑事訴訟法第368條、第369條第1項前段、第364
條、第299條第1項前段，判決如主文。
本案經檢察官翁貫育提起公訴，檢察官曾文鐘到庭執行職務。
中　　華　　民　　國　　109 　年　　4 　　月　　22　　日
                  刑事第十五庭  審判長法　官  劉興浪
  　　　　　　　　　　　　　　　　　　法　官  陳信旗
  　　　　　　　　　　　　　　　　　　法　官  林怡秀
以上正本證明與原本無異。
如不服本判決，應於收受送達後20日內向本院提出上訴書狀，其
未敘述上訴之理由者並得於提起上訴後20日內向本院補提理由書
（均須按他造當事人之人數附繕本）「切勿逕送上級法院」。
                                      書記官  陳采薇
中　　華　　民　　國　　109 　年　　4 　　月　　22　　日
附錄：本案論罪科刑法條全文
毒品危害防制條例第4條
製造、運輸、販賣第一級毒品者，處死刑或無期徒刑；處無期徒
刑者，得併科新臺幣2千萬元以下罰金。
製造、運輸、販賣第二級毒品者，處無期徒刑或7年以上有期徒
刑，得併科新臺幣1千萬元以下罰金。
製造、運輸、販賣第三級毒品者，處7年以上有期徒刑，得併科
新臺幣7百萬元以下罰金。
製造、運輸、販賣第四級毒品者，處5年以上12年以下有期徒刑
，得併科新臺幣3百萬元以下罰金。
製造、運輸、販賣專供製造或施用毒品之器具者，處1年以上7年
以下有期徒刑，得併科新臺幣1百萬元以下罰金。
前五項之未遂犯罰之。
藥事法第83條
明知為偽藥或禁藥，而販賣、供應、調劑、運送、寄藏、牙保、
轉讓或意圖販賣而陳列者，處7年以下有期徒刑，得併科新臺幣5
千萬元以下罰金。
犯前項之罪，因而致人於死者，處7年以上有期徒刑，得併科新
臺幣1億元以下罰金；致重傷者，處3年以上12年以下有期徒刑，
得併科新臺幣7千5百萬元以下罰金。
因過失犯第1項之罪者，處2年以下有期徒刑、拘役或科新臺幣5
百萬元以下罰金。
第1項之未遂犯罰之。
附表一（被告甲○○部分）：
編號 時間/地點 對象 毒品種類、數量 對價（新臺幣） 主文欄  1 107年10月22日0時許，在新北市○○區○○○路○○巷附近之簡麗芬住處。 簡麗芬 第二級毒品甲基安非他命（重量不詳） 2,600元 上訴駁回。 2 接續於107 年4 月、5 月、7 月期間之某時許，在新竹縣○○鎮○○路0 段00號3樓之甲○○住處。 羅德維 第二級毒品甲基安非他命約5.3 餘公克（8000元÷1500元/1公克） 8,000元 上訴駁回。 3 107 年9 月3日4 時許，在新竹縣○○鎮○○里00鄰○○00號之乙○○居所。 乙○○ 第二級毒品甲基安非他命1公克 2,000元 上訴駁回。 4 107 年10月21日18時42分許，在新竹縣○○鎮○○路0段00號3 樓之甲○○住處。 廖顯毅 禁藥即第二級毒品甲基安非他命0.1 公克 無 上訴駁回。 
附表二（即被告乙○○部分）：
編號 時間/地點 對象 毒品種類、數量 對價（新臺幣） 主                 文 1 107年9月1日12時許，在新竹縣○○鎮坪林國小旁工寮。 李阿來 第二級毒品甲基安非他命0.5 公克 李阿來除草工資600元 乙○○販賣第二級毒品，處有期徒刑壹年玖月。扣案門號0000000000號行動電話壹支（含SIM卡壹張）沒收。未扣案犯罪所得新臺幣陸佰元沒收，於全部或一部不能沒收或不宜執行沒收時，追徵其價額。 2 107 年11月25日7 時許，在新竹縣○○鎮坪林國小旁工寮。 李阿來 禁藥即第二級毒品甲基安非他命0.5 公克 無 上訴駁回。   3 107 年9 月5日傍晚某時許，在新竹縣○○鄉○○路0段000 號2 樓之7 之郭鈺皇住處。 郭鈺皇 第二級毒品甲基安非他命（重量不詳） 3,000元（乙○○駕車搭載杜茂煒共同前往郭鈺皇住處進行左列毒品交易，乙○○分得報酬500元、杜茂煒則分得2500元） 乙○○共同販賣第二級毒品，處有期徒刑壹年拾月。扣案門號0000000000號、0000000000號行動電話各壹支（含SIM卡各壹張）均沒收。未扣案犯罪所得新臺幣伍佰元沒收，於全部或一部不能沒收或不宜執行沒收時，追徵其價額。